【裁判字號】    89,再易,22
【裁判日期】    891108
【裁判案由】    給付票款
【裁判全文】
臺灣屏東地方法院民事判決  八十九年再易字第二二號
    再審原告    林春連即良興電器行
    再審被告    彰化商業銀行股份有限公司
    法定代理人  甲○○
右當事人間請求給付票款事件，再審原告對於中華民國八十九年九月十八日本院八十
九年度簡上字第六七號確定判決提起再審之訴，本院判決如左：
    主      文
再審之訴駁回。
訴訟費用由再審原告負擔。
    事      實
甲、再審原告方面：
一、聲明：原確定判決廢棄，駁回再審被告之訴。
二、陳述：
（一）原確定判決以「稜威福公司與被上訴人簽訂墊付國內票款融資借款契約，約定
      在三千萬元之額度內向被上訴人辦理借款，借款人得在契約有效期間循環動用
      借款，借款時應檢附被上訴人認可之票據，撥貸金額在票據金額八成之範圍內
      循環借用，其餘二成供繳交利息、違約金等，如有剩餘則返還借款人。被上訴
      人於八十七年十二月十七日借予稜威福公司一百二十萬元，並收受由稜威福公
      司背書轉讓十紙支票，面額共計一百二十二萬二千七百十五元（其中包括上訴
      人簽發之票號：１Ο６５３９２，票載發票日八十八年六月五日，面額十七萬
      元之系爭支票）；八十八年一月三十日借予稜威福公司一百萬元，並收受由該
      公司背書轉讓六張支票，面額共計一百二十三萬一千八百三十五元（其中包含
      上訴人簽發之票號：0000000，票載發票日八十八年七月五日，面額十
      六萬元之系爭支票）；八十八年二月十日借予稜威福公司二百八十萬元，並收
      受由該公司背書轉讓二十張支票，面額共計三百五十二萬零七百五十一元（其
      中包含上訴人簽發之票號：0000000，票載發票日八十八年八月五日，
      面額十六萬元之系爭支票），此有應收票據明細表可資佐證，而被上訴人核貸
      金額係基於循環動用借款之計算方式，借款餘額不得逾越提交票據餘額之核貸
      成數，經計算後借款餘額仍維持在提交票據餘額八成內之範圍，此有上訴人所
      提試算表在卷可按，是被上訴人之主張即有可採，被上訴人抗辯上訴人係以不
      正當對價取得系爭支票，尚非可取。」惟依舉證責任分配原則顯應由再審被告
      就其核貸私文書之真正證明之，原審未察竟予適用顯有錯誤。
（二）原確定判決以「上訴人以系爭支票三紙由上訴人所簽發交由稜威福公司資為清
      償貨款之方法，然該公司並未交付與票面額相當之貨物即已倒閉，上訴人自得
      行使抗辯權，無須給付票款云云。惟按票據債務人不得以自己與發票人或執票
      人之前手間所存抗辯事由，對抗執票人，票據法第十三條前段定有明文，上訴
      人自不得以自己與稜威福公司間所存抗辯事由對被上訴人。上訴人主張被上訴
      人以八成貼現，利息為百分之二十，年息以一百八十天計算即為百分之四十，
      故被上訴人係以不相當對價取得系爭支票云云，惟查被上訴人與稜威福公司間
      之借貸契約其利息係約定每次借款時由雙方另行議定之，而前述之借款其利率
      均為百分之．九，有應收票據週轉金借款契約及撥款申請書兼債權憑証可按，
      並無上訴人所指情形，是上訴人之主張亦不足採。」，亦與卷附貸款契約資料
      所載借出入資料不符，原審未詳查資料，亦有適用法規之違誤。
（三）原確定判決以「上訴人主張被上訴人與稜威福公司間係屬墊付之關係，稜威福
      公司提供之票據即屬擔保性質；另票面額委由被上訴人取款，扣除利息等支出
      後仍須歸屬還其餘額，其性質應係委任取款之法律關係云云。查被上訴人與稜
      威福公司間之往來係屬墊付國內票款之票據融通方式，其性質係提供票據作為
      擔保之借款方式，而票據之擔保方式，係以背書轉讓與被上訴人，依票據之文
      義性，被上訴人當然取得票據上之權利。再查，依票據法第一百四十四條準用
      第四十條之規定，執票人以委任取款之目的而為背書時，應於匯票上記載之。
      本件經查系爭支票並無委任取款背書之記載，上訴人空言指摘系爭支票為委任
      取款背書，自不足採。」但貸款備償專戶係稜威福公司帳戶，再審被告非持票
      人兌領，則其法律關係為委任取款背書之目的，孰有未當，況為任取款背書並
      非必須記載，而支票有適用匯票相關規定之原則，為票據法大原則，非能徒以
      前詞置辯，原審有適用法規之違誤。
乙、再審被告方面：
    本件未行言詞辯論程序，再審被告亦未提出書狀作何聲明或陳述。
    理      由
一、按再審之訴顯無再審理由者，得不經言詞辯論，以判決駁回之，民事訴訟法第五
    百零二條定有明文。
二、再審意旨略以：原確定判決認定訴外人稜威福公司與再審被告簽訂墊付國內票款
    融資借款契約，約定稜威福公司在三千萬元之額度內向再審被告辦理借款，借款
    人得在契約有效期間循環動用借款，借款時應檢附再審被告認可之票據，撥貸金
    額在票據金額八成之範圍內循環借用，其餘二成供繳交利息、違約金等，如有剩
    餘則返還借款人，至於借款契約其利息係約定每次借款時由雙方另行議定之；再
    審被告於八十七年十二月十七日借予稜威福公司一百二十萬元，並收受由稜威福
    公司背書轉讓十紙支票，面額共計一百二十二萬二千七百十五元（其中包括上訴
    人簽發之票號：１Ο６５３９２，票載發票日八十八年六月五日，面額十七萬元
    之系爭支票）；八十八年一月三十日借予稜威福公司一百萬元，並收受由該公司
    背書轉讓六張支票，面額共計一百二十三萬一千八百三十五元（其中包含上訴人
    簽發之票號：0000000，票載發票日八十八年七月五日，面額十六萬元之
    系爭支票）；八十八年二月十日借予稜威福公司二百八十萬元，並收受由該公司
    背書轉讓二十張支票，面額共計三百五十二萬零七百五十一元（其中包含上訴人
    簽發之票號：0000000，票載發票日八十八年八月五日，面額十六萬元之
    系爭支票）等情，係以再審被告提出之授信流程作業暨試算表、應收票據週轉金
    借款契約、撥款申請書兼債權憑証各一件、應收票明細表三件，自應由其證明核
    貸私文書之真正，且原審未察上開資料記載不符，及再審被告是否以相當對價取
    得系爭票據等，原審均有適用法規錯誤。另再審被告與稜威福公司間貸款備償專
    戶係稜威福公司帳戶，再審被告非持票人兌領，則其法律關係為委任取款背書之
    目的，且委任取款背書並非必須記載，故原審認非屬委任取款背書，亦適用法規
    錯誤。從而，原確定判決即有民事訴訟法第四百九十六條第一項第一款之再審事
    由，再審原告自得依法提起再審，爰聲明廢棄原判決，並請求駁回再審被告之訴
    。
三、按適用法規顯有錯誤者，當事人得以再審之訴對於確定之終局判決聲明不服，固
    為民事訴訟法第四百九十六條第一項第一款所明定，惟所謂適用法規顯有錯誤，
    係指判決適用諸如憲法、法律、習慣、法理、判例、解釋、經驗定則或論理法則
    等時，顯然與正當之準則不符之情形，凡有相當法律知識之人一見即明者而言，
    至法院就個案依法認定事實及適用法規，是否合乎特定法律規範之要件，或該法
    律規範究應如何闡釋等問題，原屬法院審酌論斷之職權，除有如上述與正當準則
    顯然不符之特殊情形下，法院之論斷內容即係宣示該個案之法規內涵，當事人不
    得率以其持有相異之見解，遂謂判決適用法規顯有錯誤，而動輒對於確定判決提
    起再審之訴。經查：
（一）原確定判決採認稜威福公司與再審被告簽訂墊付國內票款融資借款契約，約定
      稜威福公司在三千萬元之額度內向再審被告辦理借款，借款人得在契約有效期
      間循環動用借款，借款時應檢附再審被告認可之票據，撥貸金額在票據金額八
      成之範圍內循環借用，其餘二成供繳交利息、違約金等，如有剩餘則返還借款
      人，至於借款契約其利息係約定每次借款時由雙方另行議定之；再審被告於八
      十七年十二月十七日借予稜威福公司一百二十萬元，並收受由稜威福公司背書
      轉讓十紙支票，面額共計一百二十二萬二千七百十五元（其中包括上訴人簽發
      之票號：１Ο６５３９２，票載發票日八十八年六月五日，面額十七萬元之系
      爭支票）；八十八年一月三十日借予稜威福公司一百萬元，並收受由該公司背
      書轉讓六張支票，面額共計一百二十三萬一千八百三十五元（其中包含上訴人
      簽發之票號：0000000，票載發票日八十八年七月五日，面額十六萬元
      之系爭支票）；八十八年二月十日借予稜威福公司二百八十萬元，並收受由該
      公司背書轉讓二十張支票，面額共計三百五十二萬零七百五十一元（其中包含
      上訴人簽發之票號：0000000，票載發票日八十八年八月五日，面額十
      六萬元之系爭支票）等情，係以再審被告提出之授信流程作業暨試算表、應收
      票據週轉金借款契約、撥款申請書兼債權憑証各一件、應收票明細表三件為證
      。徵諸上開證據固為私文書，惟其真正與否、信憑性及證據力，又是否足採為
      再審被告與稜威福公司間借款契約、墊付金額及利息等之依據，再經採為認定
      上開事實之依據後，審酌再審被告究否係以相當對價取得系爭支票，則均屬法
      院就個案依法取捨證據、認定事實及適用法規之職權。是揆諸前開說明，自非
      屬適用法規錯誤之範疇。故原告執此主張原確定判決適用法規錯誤，容有誤會
      。
（二）原確定判決依據票據法第十三條前段，票據債務人不得以自己與發票人或執票
      人之前手間所存抗辯事由，對抗執票人之規定，審認再審原告抗辯稜威福公司
      公司並未交付與系爭支票面額相當之貨物即已倒閉而拒絕給付票款云云，係不
      足採。經核原確定判決所認合於上開法條規定，並無適用法規顯有錯誤可言。
（三）原確定判決依據票據法第一百四十四條準用第四十條，執票人以委任取款之目
      的而為背書時，應於匯票上記載之規定，審酌無該項記載之系爭支票並非屬委
      任取款背書，而認再審原告主張系爭支票係委任取款背書云云，不足採信。經
      核亦合於右開法條規定，洵無適用法規顯有錯誤存在。
四、綜上所述，本件前訴訟程序第二審判決並無如再審原告所指之適用法規顯有錯誤
    之情形，是再審原告提起本件再審之訴，為顯無理由，爰不經言詞辯論，逕予駁
    回之。
五、結論：本件再審之訴為無理由，依民事訴訟法第五百零二條第二項、第八十五條
    第二項，判決如主文。
中      華      民      國    八十九    年     十一     月      八      日
                                    臺灣屏東地方法院民事第一庭
~B審判長法官  李麗芳
~B法      官  沈佳宜
~B法      官  洪乙心
右為正本係照原本作成。
本判決不得上訴。
~B法院書記官  蘇聰藝
中      華      民      國    八十九    年     十一     月      十三    日


司法院資訊處製作；財團法人民間司法改革基金會備份。
